臺灣高等法院刑事判決　　　　　　　　94年度上重訴字第50號
上　訴　人
即　被　告　乙○○
　　　　　　丙○○
共同指定(義務)辯護人　曹大誠律師
上列上訴人因毒品危害防制條例案件，不服臺灣基隆地方法院93
年度重訴字第14號，中華民國94年5月27日第一審判決(起訴案號
:臺灣基隆地方法院檢察署92年度偵字第2618號)，提起上訴，本
院判決如下：
    主  文
原判決撤銷。
丙○○共同販賣毒品，處無期徒刑，褫奪公權終身。毒品海洛因
捌拾捌塊，均沒收銷燬之；「新益豐十二號」漁船（船籍證字號
為AS字第○四三六六號）壹艘、旅行袋壹只及「中國沿海航路圖
集」壹冊，均沒收。
乙○○共同販賣毒品，累犯，處有期徒刑拾伍年，褫奪公權拾年
。毒品海洛因捌拾捌塊，均沒收銷燬之；「新益豐十二號」漁船
（船籍證字號為AS字第○四三六六號）壹艘、旅行袋壹只及「中
國沿海航路圖集」壹冊，均沒收。
    事  實
一、乙○○曾犯殺人罪，經臺灣高雄地方法院以六十七年度訴字
    第八七三號判決判處有期徒刑十五年，嗣經臺灣高等法院臺
    南分院以六十七年度上訴字第一八二一號駁回上訴確定，於
    民國六十八年一月二十六日入監服刑，七十五年五月二十三
    日縮短刑期假釋出獄，後經臺灣高等法院臺南分院以七十八
    年度聲減字第一一五號裁定減刑為有期徒刑十年確定，於七
    十七年十月十八日假釋期滿視為執行完畢（構成累犯）。
二、緣翁永松（業經本案之原審通緝中）係丙○○之妻黃翁冬菜
    （原冠夫姓，嗣與丙○○離婚，下稱翁冬菜）之胞兄，江榮
    華（另經檢察官通緝中）之母江黃金枝則係丙○○之胞姐。
    郭賢斌因承包甲○○住宅水電工程而相識（郭賢斌、甲○○
    二人業經臺灣高等法院以九十二年度重上更(十一)字第一八一號
    各判處有期徒刑十五年，褫奪公權十年確定，目前均在監執
    行中，該案件全案，以下簡稱為另案），翁永松則在高雄地
    區某茶藝館認識甲○○、乙○○。緣於八十一年七月間，翁
    永松、丙○○、江榮華、香港籍綽號「小李」真實姓名年籍
    不詳之成年男子（下稱「小李」）等人因與中國大陸地區（
    下稱大陸地區）之販毒集團相識，認為可由大陸地區載運大
    批毒品進入臺灣地區販售牟取暴利，遂共同基於運輸及販賣
    毒品之犯意聯絡，各自安排可協助運輸及願共同出資購買毒
    品之人。謀議既定，翁永松告知甲○○在大陸地區可購得大
    批毒品海洛英，請甲○○介紹漁船走私進口臺灣地區，並可
    便宜賣予部分毒品，用以販售牟利；丙○○亦告知郭賢斌販
    售毒品有暴利可圖。甲○○因認識基隆八斗子漁港「新益豐
    十二號」（船籍證字號為AS字第○四三六六號）漁船船主兼
    船長藍淳淵（業經最高法院九十年度台上字第六二二七號案
    件判處無期徒刑，褫奪公權終身確定），乃聯絡藍淳淵南下
    高雄市。藍淳淵即與其雇用之船員汪國才（業經另案臺灣高
    等法院八十三年度上重更(一)字第十五號案件判處有期徒刑十
    二年，褫奪公權六年確定）相偕至高雄市○○路二四一巷十
    弄九號甲○○住處，與甲○○、郭賢斌會面。因欲商討自大
    陸地區運輸毒品來臺事宜，不願汪國才知悉內情，乃先將汪
    國才送至旅社投宿。藍淳淵、甲○○及乙○○再至高雄市○
    ○路與九福路交叉處之「琉璃仙境茶藝館」，與已在場之翁
    永松、丙○○、「小李」、郭賢斌等人會面。其等七人均以
    自大陸地區販入海洛因運輸至台灣地區轉賣，可獲得50%至
    100%不等利潤之營利目的，乃基於共同販賣及運輸毒品海洛
    英走私進口之犯意聯絡，商討自大陸地區販入並運輸毒品至
    臺灣地區之事宜。當場與藍淳淵談妥每件二塊海洛因磚運費
    新臺幣（下同）三萬元，翁永松、丙○○並以其在大陸地區
    買得之海洛因，以每件（二塊）海洛因磚六十萬元之價格，
    讓售乙○○三件（六塊）一百八十萬元、甲○○三件（六塊
    ）一百八十萬元、郭賢斌二件（四塊）一百二十萬元、藍淳
    淵二件（四塊）一百二十萬元。其餘運輸入台灣之海洛因則
    歸翁永松、丙○○、「小李」三人出資購買。議定後，藍淳
    淵先行返回基隆地區準備漁船出海有關事宜。同年七月中旬
    ，郭賢斌、甲○○先在高雄巿九如路及大順路口交付毒品價
    金一半即九十萬元、六十萬元予翁永松、丙○○（乙○○亦
    交付九十萬元，此部分由甲○○先行墊付）。翁永松、丙○
    ○取得該款後即刻匯款至香港，經由「小李」轉交大陸地區
    販毒集團以為購買毒品之訂金。嗣甲○○、郭賢斌等候多日
    見無下文，認為遭詐騙，要求丙○○將錢返還，丙○○表示
    錢已匯往大陸地區，翁永松可前往取回，惟因翁永松不諳由
    香港轉機至大陸地區程序，遂要求郭賢斌一同前往。八十一
    年七月二十六日，翁永松與郭賢斌共同搭機過境香港前往大
    陸地區廣東省汕頭巿，丙○○與不知情妻子翁冬菜於同年七
    月三十日搭機前往會合，丙○○向翁永松稱可單獨處理與大
    陸地區不詳姓名之毒梟洽談運輸毒品海洛因相關事宜，翁永
    松、郭賢斌遂於同年八月三日，先同機返回臺灣，丙○○則
    於八月九日返臺，等候大陸毒梟通知交貨時間。八十一年八
    月十日，翁永松接獲大陸毒品交貨通知，即告知甲○○可至
    大陸地區接貨，甲○○、郭賢斌乃電話通知藍淳淵南下高雄
    ，藍淳淵同日搭機抵達高雄，翁永松與甲○○駕駛賓士車前
    往小港機場接機，先至高雄巿民生路與仁愛街口之「紫砂壼
    茶藝館」飲茶休息。同日下午五時許，郭賢斌再駕車載藍淳
    淵前往高雄巿大同路「桃源川菜館」，與翁永松、甲○○會
    合餐敘。翁永松告知藍淳淵可至廣東省汕頭市載貨，在汕頭
    市「金海灣賓館」已用郭賢斌名字登記房間，藍淳淵要求先
    付十萬元作加油之用，餘款交貨時付清，並提供其母藍吳秀
    蘭（已歿）設於基隆巿第一信用合作社八斗子分社0000
    000000號活期儲蓄存款帳戶。甲○○嗣交代不知情之
    妻子陳淑娥，轉囑郭賢斌之妻即亦不知情之郭張玉燕，於八
    月十一日以郭賢斌設於高雄巿第三信用合作社楠梓分社之帳
    戶，匯款十萬元入藍吳秀蘭之帳戶，藍淳淵旋於同年月十二
    日提領該十萬元借予友人林正義。同年八月十二日，藍淳淵
    與汪國才駕駛「新益豐十二號」漁船以補捉小卷魚名義，向
    基隆巿警察局申請出港，使不知情承辦漁船出港登記之公務
    員將此不實事實，登載於職務上所掌之漁船出港申請報告單
    上，足生損害於基隆巿警察局對於漁船出港管制、掌握之正
    確性。郭賢斌於同年八月十三日隨同翁永松搭機過境香港至
    廣東省汕頭市，住進「金海灣賓館」，翁永松與大陸地區毒
    梟洽談購買及交付毒品事宜，並等候藍淳淵前來會合。藍淳
    淵於八十一年八月十三日下午一時二十分許，與汪國才駕駛
    「新益豐十二號」漁船自基隆八斗子漁港出發。出海後，藍
    淳淵始告知汪國才航行目的並非捕魚，而係要前往廣東省汕
    頭港運輸毒品海洛因，事成之後，將分給汪國才二十五萬元
    之報酬，汪國才受其利誘應允之，亦加入共同分擔運輸毒品
    海洛因走私來臺之行為，共同駕駛上開船舶航行至大陸地區
    。同月十五日，「新益豐十二號」漁船抵達汕頭港海域（東
    經一一六點五○、北緯二三點一七處）停泊，同日下午，藍
    淳淵至汕頭市「金海灣賓館」與郭賢斌會合。江榮華亦安排
    同時期自大陸地區運輸毒品海洛因至臺灣地區，遂與翁永松
    、郭賢斌於八月十三日搭乘同一班機過境香港至廣東省汕頭
    巿，住進「金海灣賓館」，翁永松、江榮華分別與大陸地區
    毒梟洽談交付毒品事宜，翁永松購買海洛因磚四十四件共八
    十八塊，另基於運送槍彈來臺之犯意，再購買具有殺傷力之
    中共製五四式七點六二MM型具有殺傷力之半自動手槍一支（
    槍號00000000）、匈牙利製四八式七點六二MM型半
    自動手槍一支（槍號CI六○六一）、制式七點六二MM自動手
    槍子彈八十二顆，欲一併由藍淳淵載送回台，江榮華則單獨
    購買海洛因磚四十五件共九十塊（江榮華此部分販賣及運輸
    海洛因之行為，與本案被告乙○○、丙○○無共犯關係）。
    兩人談妥毒品交易後，各自等候運輸之漁船前來會合。同月
    十五日，「新益豐十二號」抵達汕頭港海域停泊，同日下午
    ，藍淳淵至「金海灣賓館」與翁永松等人會合，十六日下午
    ，大陸地區毒梟即先將裝有翁永松、丙○○與「小李」等人
    合購之毒品海洛因四十四件（八十八塊）及翁永松另行購買
    槍枝、子彈之旅行袋一只放置在「新益豐十二號」漁船上，
    江榮華託付運送毒品之臺灣籍漁船，則因馬克颱風侵襲無法
    由臺灣出航，同日晚間，江榮華由翁永松陪同，向藍淳淵表
    示，另有四十五件（九十塊）海洛因願以同樣每件三萬元之
    代價，請其一併運送回臺，藍淳淵應允之，當日亦由中國大
    陸毒梟將裝有江榮華購買之毒品海洛因九十塊之旅行袋一只
    放置在「新益豐十二號」漁船上。嗣藍淳淵清點袋內物品，
    發覺翁永松、丙○○託運之部分，除有毒品海洛因磚八十八
    塊以外，尚有前揭具有殺傷力之半自動手槍二支、制式自動
    手槍子彈八十二顆，乃與翁永松商議，以分得手槍一支之代
    價，應允代翁永松運送槍枝來臺。藍淳淵將裝有海洛因九十
    塊之旅行袋一只藏於船尾密艙內，另將裝有槍彈及海洛因八
    十八塊之旅行袋一只，藏於其睡艙抽屜之內壁（二袋共一百
    七十八塊海洛因磚，淨重五十九點五公斤）。八月十六日下
    午，適馬克颱風來襲，影響大陸地區南部沿海之海域，藍淳
    淵顧及行船安全，乃在汕頭巿停留，至同年八月十九日下午
    二時許，馬克颱風於福建省漳浦登陸減弱消失，藍淳淵與汪
    國才即於同年月二十日，輪流駕駛「新益豐十二號」漁船，
    自汕頭港海域返航基隆，迄同月二十二日凌晨五時十分許，
    駛抵基隆八斗子漁港靠岸，為基隆巿調查站及南部地區機動
    工作組人員，於船密艙搜獲毒品海洛因九十塊及行李袋一只
    。藍淳淵於基隆巿調查站人員偵訊下，供出尚有一只旅行袋
    藏於睡艙內壁，經調查局人員再次搜索起出其餘毒品海洛因
    八十八塊及前揭槍彈暨行李袋一只，另扣得汪國才所有其上
    標示接運毒品地點經緯度之中國大陸解放軍海軍司令部印製
    之「中國沿海航路圖集」一冊。嗣經基隆巿調查站循線查獲
    甲○○、郭賢斌涉案後，臺灣基隆地方法院檢察署檢察官以
    八十一年度偵字第二八二九號、第二九四四號將藍淳淵、汪
    國才、甲○○、郭賢斌提起公訴，甲○○、郭賢斌遲至臺灣
    高等法院以八十九年度重上更(八)字第一一五號案件另案審理
    中，始坦認供出上情。
三、案經臺灣高等法院檢察署自動簽分函送臺灣基隆地方法院檢
    察署檢察官偵查起訴。
    理  由
一、按「不起訴處分已確定或緩起訴處分期滿未經撤銷者，非有
    左列情形之一，不得對於同一案件再行起訴：一發現新事實
    或新證據者。二有第四百二十條第一項第一款、第二款、第
    四款或第五款所定得為再審原因之情形者」，刑事訴訟法第
    二百六十條定有明文。查本案被告乙○○就本件起訴事實，
    前經臺灣基隆地方法院檢察署檢察官於八十一年十月十五日
    ，以罪嫌不足而為不起訴處分確定（八十一年度偵字第二九
    四四號），嗣因共犯郭賢斌、甲○○於另案更審時翻供陳明
    被告乙○○亦有參與本件犯行，並有相關電話監聽內容等可
    資佐證（詳如後述），故上開檢察署檢察官據此再行起訴，
    於法並無不合，應先敘明。
二、訊據被告乙○○於本院審判程序稱：地方法院判決的事實我
    都認罪，我販入六塊，販入價格是一百八十萬，可以賣二百
    七十萬到三百六十萬之間，我買進來是要賣的。我純粹買毒
    品，沒有參與謀議，我只是要販入毒品而已，我也沒有去大
    陸，沒有僱請漁船；對於本案及另案之全部卷證資料及證人
    證言之證據能力均無意見；希望給我機會，我知道錯了，讓
    我改過自新，希望改判有期徒刑等語（本院卷第一百六十三
    頁、一百六十四頁、一百七十五頁）。被告丙○○於本院審
    判程序稱：地方法院判決事實我都認罪；對於本案及另案之
    全部卷證資料及證人證言之證據能力均無意見；我很後悔，
    希望給我自新的機會，不要判我無期徒刑等語（本院卷第一
    百六十三頁、一百六十四頁、一百七十五頁）。
三、經查：
  (一)證據能力方面，刑事訴訟法第一百五十九條之五規定：「被
    告以外之人於審判外之陳述，雖不符前四條之規定，而經當
    事人於審判程序同意作為證據，法院審酌該言詞陳述或書面
    陳述作成時之情況，認為適當者，亦得為證據。當事人、代
    理人或辯護人於法院調查證據時，知有第一百五十九條第一
    項不得為證據之情形，而未於言詞辯論終結前聲明異議者，
    視為有前項之同意。」查本案審判程序時，檢察官及被告並
    共同指定之義務辯護人對本案暨上開另案全部卷證資料及證
    人證言之證據能力，經本院提示並告以要旨，均表示「沒有
    意見」（見本院卷第一百六十三頁、一百六十四頁），依刑
    事訴訟法第一百五十九條之五之規定，應視為被告等已同意
    前揭各該證據可作為證據。本院斟酌前揭各該證據並非非法
    取得，亦無證明力明顯過低之情形，且經本院於審判期日依
    法進行證據調查、辯論，被告於訴訟上之程序權已受保障，
    故本判決所引用該二案件案卷內之證據，其性質上為傳聞證
    據者，均得採為認定本案事實之證據。
  (二)被告乙○○、丙○○對本案犯行均認罪，有如上述，矧共犯
    即另案被告郭賢斌、甲○○均以證人身分在本案原審到庭經
    交互詰問結證上開犯行屬實，其中證人郭賢斌結證稱：八十
    一年七月間，曾在高雄巿民族路、九如路交岔路口之「琉璃
    仙境茶藝館」談論運送毒品之事，在場者包括伊、乙○○、
    甲○○、藍淳淵、翁永松、丙○○、綽號「小李」香港籍男
    子等計七人，「白豬」是藍淳淵私下幫翁永松取之綽號，伊
    都稱翁永松為「翁仔」，當時是翁永松跟香港「小李」去買
    毒品，丙○○找伊、甲○○，說要便宜賣，乙○○則是甲○
    ○帶去，也要買毒品，江榮華是在大陸「金海灣賓館」經由
    翁永松帶去，再由翁永松介紹認識藍淳淵。翁永松與藍淳淵
    談運送毒品的價錢，一件（二塊）是三萬元，地點是在大陸
    汕頭，伊等跟翁永松談的價錢是一塊海洛因磚三十萬元，伊
    買四塊，甲○○買六塊、乙○○買六塊，藍淳淵的部分四塊
    ，可以用運費來抵，所以藍淳淵不用付任何訂金，商議後就
    互相等通知。七月中旬，伊在高雄巿九如路及大順路口，將
    毒品半數價金交付予翁永松、丙○○，此部分包括伊、甲○
    ○、乙○○之訂金，合計二百四十萬元，七月二十六日，伊
    與翁永松經由香港到汕頭，該次有遇到丙○○及其妻翁冬菜
    ，丙○○表示其要待在大陸處理毒品之事，要伊與翁永松先
    回臺灣，回臺後，翁永松打電話給甲○○要其轉告藍淳淵可
    以準備將漁船開到大陸汕頭接運毒品，八月十三日，伊與江
    榮華、翁永松前往香港，伊與翁永松後來入住汕頭「金海灣
    賓館」，案發後之八十一年八月二十二日，翁永松叫伊前去
    高雄市○○路進入鳳山市○道路上（高速公路下），在車內
    恐嚇伊不能供出其他共犯，另翁冬菜去臺北看守所看過伊二
    次，要伊不要說出翁永松、丙○○也有涉案等語（本案原審
    九十四年四月十二日審判筆錄參照），以及證人甲○○亦經
    交互詰問結證稱：在「琉璃仙境茶藝館」時，在場人有伊、
    郭賢斌、藍淳淵、乙○○、「慶文」、翁永松及香港「小李
    」，當時討論買毒品之事，翁永松要賣毒品給伊等，之前翁
    永松就要伊幫他介紹雇漁船之事，那天是說若買毒品，要便
    宜賣，當時翁永松表示二塊是一件，每件價錢六十萬元，我
    買三件六塊，翁永松表示要賣給藍淳淵二件四塊，郭賢斌也
    是二件四塊，乙○○跟伊一起去，翁永松說可以賣給乙○○
    三件六塊，七月中旬，伊開車搭載郭賢斌前往高雄巿九如路
    及大順路口，將伊自己、郭賢斌及乙○○之毒品訂金（價金
    一半）交付翁永松，後來因為伊懷疑錢可能被騙，郭賢斌說
    要去香港找「小李」找回錢，之後郭賢斌由香港回來，表示
    翁永松說再等幾天就有毒品，過了幾天，郭賢斌與翁永松就
    去大陸汕頭接運，後來翁永松打電話給伊，要伊轉告藍淳淵
    漁船前往大陸之時間，通話地點是在「桃源川菜館」，另監
    聽譯文中所稱「一張」代表一塊海洛因，「三、三、三、四
    」代表彼此分購而得之海洛因數量，「翁仔」就是翁永松等
    語（同前本案原審審判筆錄參照），核與其等於另案中之供
    述情節互核一致。有本院調閱之另案更十審、更十一審案卷
    可稽。此部分甲○○、郭賢斌之供述，自堪採信作為認定本
    案犯罪事實之證據。
  (三)另案被告甲○○、郭賢斌均否認係主導私運毒品進口等之人
    ，於另案辯稱：伊等僅係單純可因此以較低之價格向翁永松
    購得六塊、四塊海洛因，被查獲之槍彈及裝有九十塊海洛因
    毒品之旅行袋，其二人均不知情，該槍彈係翁永松與藍淳淵
    在大陸地區另行洽談，九十塊之海洛因則係江榮華與藍淳淵
    在大陸地區另行接洽等語，核與另案被告藍淳淵於另案所供
    ：被查扣之海洛因係由甲○○、郭賢斌及綽號「白豬」之周
    姓男子邀其南下高雄洽談載運的，代價為五十萬元，由其駕
    船載汪國才至澎湖花嶼附近海域等候，八十一年八月十五日
    晚間，一艘大陸木製漁船，在約定地點交二只旅行袋予伊，
    同年月二十二日清晨駛抵基隆八斗子漁港時，即為調查局人
    員查獲，並扣得上揭旅行袋內之海洛因一百七十八塊、手槍
    二支、子彈八十二顆等語差異甚大，何者陳述與事實相符，
    即有深入查證之必要。經查：
  1.另案被告藍淳淵係「新益豐十二號」漁船船主兼船長，該船
    船籍證字號為AS字第○四三六六號、統一編號CT一二三五三
    五，該船為八十馬力木船，油料全容量二千七百三十六公升
    、續航力四百八十小時，航速通常為每小時七節，作業區域
    本省沿海，本省沿海作業時限為二十天，有機漁船（沿海輪
    船）船籍卡影本在卷可按（另案八十一年度偵字第二八二九
    號偵查卷第八十一頁參照）。又藍淳淵與汪國才於八十一年
    八月十二日，向基隆市警察局申請「新益豐十二號」漁船預
    訂八十一年八月十二日出港，目的港（漁場）澎湖，捕魚漁
    業種類小卷，此有八斗子港「新益豐十二號」漁船出港申請
    報告單在卷（同前偵查卷第八十八頁參照）可考。「新益豐
    十二號」漁船係於八十一年八月十三日下午一時二十分出基
    隆八斗子漁港，於同年月二十二日清晨五時十分入基隆八斗
    子漁港，亦有基隆市警察局第二分局八斗子漁港駐在所出具
    「新益豐十二號」漁船出入港時間表在卷（同前偵查卷第八
    十頁參照）。又本案係法務部調查局南部機動工作組，於八
    十一年八月二十二日清晨五時二十分許，在基隆市八斗子漁
    港，依法搜索基隆市籍漁船「新益豐十二號」漁船，自該船
    船尾密艙查獲海洛因毒品九十包，嗣藍淳淵供出「新益豐十
    二號」漁船，尚有另一密窩藏有毒品及槍械，乃自該船睡艙
    內壁取出大陸製手槍二把、彈夾二個、子彈八十二發及海洛
    因毒品八十八包，有該南部機動工作組八十二年一月七日
    南機法字第○○六號函附另案卷可稽（另案原審卷第一百七
    十二至一百七十四頁），並有毒品照片可參（另案原審卷第
    一百四十頁參照）。而扣案之一百七十八塊白色物體，經送
    檢驗結果，確係海洛因毒品（毛重六十一點五九公斤、淨重
    五十九點零五公斤），有法務部調查局000000000
    00號檢驗通知書在卷可稽（另案八十一年度偵字第二九四
    四號偵查卷第二百十七頁參照）。
  2.另案被告藍淳淵雖於另案始終供稱：八十一年八月十五日晚
    上八、九時許，在澎湖花嶼附近，自大陸漁船接駁扣案之毒
    品云云。然本案事實上係由藍淳淵、汪國才直接將漁船駛往
    大陸地區廣東省汕頭港停靠接運海洛因乙節，業經另案確定
    判決（臺灣高等法院九十二年度重上更(十一)字第一八一號）認
    定在案，有該判決書正本附本案偵查卷第一百零六頁以下可
    稽，認定之理由略以：
  (1)澎湖列島至基隆約一百九十一海哩，有基隆、澎湖、汕頭附
    近海域圖影本在卷（另案更八審卷一第一百零八頁參照）。
    又澎湖列島之花嶼與東沙群島、中國大陸汕頭，三處之坐落
    位置，恰成一個三角形，花嶼在東方（即東經一百一十九度
    至一百二十度與北緯二十三度至二十四度間）、汕頭在西方
    （即東經一百一十六度至一百一十七度與北緯二十三度至二
    十四度間），東沙群島在汕頭之南方（即東經一百一十六度
    至一百一十七度與北緯二十度至二十點一度間），基隆在花
    嶼之東北方（即東經一百二十一度至一百二十二度與北緯二
    十五至二十六度間），有中華民國海軍水道圖在卷（另案更
    八審卷二第二百十一頁參照）。在臺灣地區於八十一年八月
    中旬因出現八級颱風馬克，交通部中央氣象局於同年八月十
    六日下午四時四十分，發布海上颱風警報，於八月十九日下
    午三時十分，解除海上颱風警報，八月十九日該颱風七級風
    暴風半徑邊緣經過澎湖附近海面。嗣該颱風經東沙島附近向
    北北東行進，進入臺灣海峽南端，由福建漳浦登陸後減弱消
    失。八月十九日下午二時該颱風中心位置，約在東經一百一
    十七點五度、北緯二十四度（即中國大陸汕頭上方之東北方
    ），八月二十日下午二時，該颱風預測中心位置約東經一百
    一十七點三度、北緯二十六度，有交通部中央氣象局八十九
    年十一月六日中象參字第八九○五六五號函暨該局八十一年
    颱風警報發布概況表、颱風路徑圖資料在卷可憑（另案更八
    審卷二第四十三頁、四十四頁參照）。依地理位置，馬克颱
    風路徑，係經由東沙群島附近向北北東行進，並往花嶼西方
    之中國大陸行進，而「新益豐十二號」漁船於八十一年八月
    十六日上午停泊之位置，茍如藍淳淵所言係在澎湖花嶼附近
    ，並於八十一年八月十六日自澎湖花嶼朝東北方之基隆八斗
    子漁港前進，則該漁船行進之方向恰與馬克颱風行進路徑相
    反，自不可能在返航途中遭遇颱風。
  (2)另案被告藍淳淵供稱其在澎湖海域自大陸漁船接駁扣案之毒
    品後，大陸漁船於當日晚上即駛離澎湖花嶼海域云云。是依
    其所述，當時該海域之海象並無不利航行之情形，則「新益
    豐十二號」漁船亦可於當晚即駛離開澎湖花嶼海域。查馬克
    颱風係於八十一年八月十六日下午二時在東沙島附近海面形
    成，隨後以偏北方向緩慢移動，交通部中央氣象局係於八十
    一年八月十六日下午四時四十分始發布馬克颱風海上颱風警
    報，有交通部中央氣象局九十二年十一月二十六日覆另案本
    院函及所附之八十一年颱風警報發布概況表、路徑圖、天氣
    圖附卷可憑（見另案更十一審卷第九十九頁以下）。則藍淳
    淵於同年月十五日晚上八、九時，在澎湖花嶼海域接獲扣案
    之毒品等物後，應可隨即將船、貨駛返基隆，而無因颱風警
    報而逗留澎湖花嶼海域避風之理。對此，藍淳淵雖另又辯稱
    ：八十一年八月十六日，吃飽早餐後，啟動引擎時，發現漁
    船海底水門斷掉，其就用輪胎綑住，綑好後已近中午，後來
    發現風浪變大，聽氣象報告才知有颱風，因怕漁船之海底水
    門又斷了，故不敢回航云云。與共犯汪國才所供係因早上氣
    象報告說有颱風警報，聽到颱風警報後就在花嶼島找避風的
    地方之情節不符；且「新益豐十二號」漁船若係海底水門斷
    掉，致藍淳淵於八十一年八月十六日不敢回航，何以在海上
    歷數日後，既未經修理，仍可於同年月二十一日清晨四時起
    航，並於八十一年八月二十二日早上五時十分許準時的安全
    返回基隆八斗子漁港，就該等事實藍淳淵為何前均未提及，
    直至所述遭質疑後，始又稱該漁船之海底水門斷掉，顯然藍
    淳淵該等所供與事實有所不符。再者，基隆至澎湖列島距離
    約一百九十一海哩，「新益豐十二號」漁船之船速為時速七
    節（即每小時七海哩），為共犯藍淳淵所自承，是「新益豐
    十二號」漁船如自基隆八斗子漁港出發前往澎湖花嶼島，約
    需二十七小時，而「新益豐十二號」漁船係於八十一年八月
    二十二日清晨五時十分許返回基隆八斗子漁港。依此換算，
    該漁船若係自澎湖花嶼島附近海域起程回航，時間應係於八
    十一年八月二十一日清晨二時十分許起程，然馬克颱風海上
    颱風警報早於八月十九日下午三時十分即解除海上颱風警報
    ，衡情，藍淳淵實無於八月十九日下午解除海上颱風警報後
    仍不立即返航，卻逗留至八月二十一日清晨二時十分始起程
    回航之理。是「新益豐十二號」漁船若係自澎湖花嶼返回基
    隆八斗子漁港，不論係於八十一年八月十五日晚上八、九時
    或八月十六日起程，途中均不會遭遇馬克颱風，倘如係在澎
    湖花嶼躲避馬克颱風，亦不可能停留至八十一年八月二十一
    日清晨二時許始起程返航。故另案被告藍淳淵、汪國才於另
    案供稱扣案之毒品等物係於八十一年八月十五日晚上在澎湖
    花嶼附近海域接運乙節，顯係杜撰。
  (3)按基隆至中國大陸汕頭市距離約三百海哩，而「新益豐十二
    號」漁船之船速以時速七海哩計算（依船籍卡所載時速七節
    ，應為七海哩），自基隆八斗子漁港出發前往大陸地區汕頭
    港，約需四十餘小時。另「新益豐十二號」漁船，於平常海
    況良好時，並無不能橫渡臺灣海峽進入大陸汕頭之能力，有
    交通部基隆港務局八十九年十月七日基港航技字第二○五二
    六號函在卷可憑（另案更八審卷一第二百四十四頁參照）。
    且藍淳淵於調查局供稱「新益豐十二號」滿載油料為二千二
    百至二千四百公升左右，本次滿載油料出海，返航後尚餘約
    略六、七百公升，赴花嶼來回需用約一千公升左右油料。查
    基隆至花嶼來回約三百八十二海哩（即一百九十一海哩乘以
    二），需用油料約一千公升，依此換算則「新益豐十二號」
    漁船每海哩用油約二點六一公升，而基隆至中國大陸汕頭來
    回約六百海哩，是以「新益豐十二號」漁船自基隆至大陸汕
    頭來回用油約需一千五百七十公升，故「新益豐十二號」漁
    船以其滿載油料二千二百至二千四百公升（見另案被告藍淳
    淵於調查站之供詞），行駛一趟基隆至大陸地區汕頭港來回
    耗費油料約一千五百七十公升，應餘約六、七百公升，此亦
    與藍淳淵於調查局所供「新益豐十二號」於八十一年八月十
    三日係滿載油料出航，出海後並未另添加油料，該漁船返航
    尚餘油料七百公升等語相符，足認「新益豐十二號」漁船於
    八十一年八月十三日行駛之目的地應係大陸地區汕頭港附近
    之海域。至藍淳淵透過郭賢斌於大陸廣東省汕頭市向翁永松
    要加油錢人民幣一千五百元，不過是藉機要錢花費。
  (4)共犯汪國才於另案更八審供稱航海著點是以經緯度為依據，
    而「新益豐十二號」漁船於進入八斗子漁港時，為調查人員
    在漁船上查獲中國大陸解放軍海軍司令部印製之「中國沿海
    航路圖集」一冊，有該圖集扣案為憑（另案八十一年度偵字
    第二八二九號偵查卷第一百八十一頁參照），其上記載「一
    一六點五０、二三點一七」之數字，該「一一六點五０、二
    三點一七」數字，係指東經一百一十六點五度、北緯二十三
    點一七度，而東經一百一十六點五度、北緯二十三點一七度
    ，坐落大陸地區廣東省汕頭港附近之海域，有內政部九十年
    二月二十一日台內地字第九○○四一六號函暨附圖在卷（
    另案更八審卷二第一百四十三、一百九十三、一百九十五、
    一百九十六頁參照），益徵共犯藍淳淵於八十一年八月十三
    日駕駛「新益豐十二號」漁船行駛之目的地係大陸地區廣東
    省汕頭港附近之海域，而裝運毒品海洛因之地點，正如被告
    郭賢斌所述，在汕頭港附近（即東經一百一十六點五度、北
    緯二十三點一七度）。
  (5)「新益豐十二號」漁船，自基隆八斗子漁港出發前往中國大
    陸汕頭，約需四十小時，已如前述，故「新益豐十二號」漁
    船於八十一年八月十三日下午一時二十分自基隆八斗子漁港
    出發後，應於八十一年八月十五日早上即可抵達中國大陸汕
    頭港附近海域東經一百一十六點五度、北緯二十三點一七度
    處，當時尚無颱風，再「新益豐十二號」漁船係於八十一年
    八月二十二日清晨五時十分入基隆八斗子漁港，依此倒算四
    十二、四十三小時，該漁船應係於八十一年八月二十日上午
    ，自中國大陸汕頭港附近海域東經一百一十六點五度、北緯
    二十三點一七度處起程返航，當時馬克颱風亦已消失；此益
    證藍淳淵係駕船至大陸汕頭港運送上開毒品。另馬克颱風為
    輕度颱風，近中心最大風速估計為八級風，最大陣風為十級
    風，於八十一年八月十九日九時左右，其中心由福建省張浦
    附近登陸，進入大陸後快速減弱為熱帶性低氣壓，依八十一
    年八月十七日至十九日發布之地面天氣圖顯示，其七級風暴
    風半徑估計為一百公里，其範圍並未曾涵蓋汕頭市，此有交
    通部中央氣象局九十二年十一月二十六日中象參字第０九二
    ０００五九九五號函附於另案卷可憑，則另案被告郭賢斌所
    為被查扣之毒品係於八十一年八月十六日分由被告翁永松、
    江榮華及大陸毒梟將之搬運上船之供述即為可採，蓋當時汕
    頭港口未為颱風所籠罩，搬運毒品上船並不受影響。綜上，
    另案被告藍淳淵上開供述所為共犯之人、載貨地點、代價等
    供述，自始即有所隱瞞，於不同之事證被查獲後，即又為不
    同之供述，且顯均屬避重就輕之詞，均不足為採；其有至大
    陸地區廣東省汕頭港載運毒品之事，既與證據所呈之事實較
    為吻合，則本案證人甲○○、郭賢斌所證稱當時係洽談至大
    陸地區廣東省汕頭港運毒等情即可採信。
  (四)另案被告甲○○、郭賢斌於八十一年九月一日經調查局人員
    約談到案後，其二人雖自始否認為幕後真正運送被扣物品之
    貨主，惟因所供與共犯藍淳淵顯然不同，二人又因顧忌而有
    所隱瞞，致所顯示之證據無從為其有利之認定，迄另案更七
    審前，均仍認定被告甲○○、郭賢斌即為幕後之貨主，及至
    另案更八審審理時，甲○○、郭賢斌始決定供出本件之整個
    過程及幕後真正之貨主，惟另案更八審除改認藍淳淵係至中
    國大陸之汕頭港運送毒品外，仍認甲○○、郭賢斌為幕後之
    貨主，另案更九審仍為相同之認定，直至另案更十審、更十
    一審始為被告二人非幕後真正運送被扣物品之貨主之認定。
    本院亦認定甲○○、郭賢斌非幕後真正運送被扣海洛因之貨
    主，可由如下之事證證明之：
  1.另案被告甲○○於另案更八審中供稱：八十一年六月底，在
    高雄市○○路與復興路口一家企業家茶藝館認識翁永松，翁
    永松告訴我，他在大陸有一批海洛因，叫我幫他介紹漁船，
    他要賣我便宜。七月初就打電話給藍淳淵，告訴其有事，叫
    其下來，其就帶汪國才一起下來，藍淳淵不讓汪國才知悉談
    毒品事，叫我先載汪國才去賓館休息。當晚我與乙○○、藍
    淳淵到高雄琉璃仙境茶藝館，到了之後現場已經有翁永松、
    （黃）慶文、香港人「小李」、郭賢斌四人在場，翁永松說
    一件（二塊）海洛因磚賣我六十萬元，當場買了三件（六塊
    ）海洛因磚，乙○○也買了三件（六塊）海洛因磚，郭賢斌
    、藍淳淵各買了二件（各四塊）海洛因磚。翁永松說要去大
    陸拿東西的時候會先跟我們收一半的訂金，翁永松跟藍淳淵
    說海洛因的運費是一件（二塊海洛因磚）三萬元，翁永松跟
    藍淳淵說他們的帳回來再算。到了七月中旬，翁永松有打電
    話叫我拿錢給他，我拿了九十萬元，乙○○也拿了九十萬元
    ，郭賢斌拿六十萬元，拿到高雄市○○路、九如路路口交給
    翁永松，當時（黃）慶文也有去。七月底我看沒有消息，我
    就叫郭賢斌要把錢拿回來，結果翁永松對郭賢斌說錢已經匯
    到大陸去了，七月底郭賢斌就與翁永松到大陸去，郭賢斌回
    來後就告訴我說再讓翁永松延一個禮拜，我說只要錢沒有不
    見就好。到八月十日翁永松打電話叫我聯絡藍淳淵可以到大
    陸去了，郭賢斌也拿錢叫我幫他買機票，因為我姪女在旅行
    社，郭賢斌拿了翁永松與他自己的護照來買機票。八月十日
    我聯絡藍淳淵下來高雄，打電話給藍淳淵的時候，郭賢斌因
    為要買機票也在我家，乙○○剛好來按電鈴，我去應門就把
    電話拿給郭賢斌，叫郭賢斌跟藍淳淵說可以下來了。藍淳淵
    當天中午過後沒多久就搭機來高雄，我去接機載他去茶藝館
    ，我跟藍淳淵說翁永松說可以去大陸了，去的時候到汕頭金
    海灣賓館找郭賢斌，因為賓館是用郭賢斌的名字登記的。郭
    賢斌說要請藍淳淵到大同路的川菜館去吃飯，吃完飯後，我
    叫郭賢斌載藍淳淵到機場去，藍淳淵問我郭賢斌何時要到大
    陸去，要告訴他，後來郭賢斌機票買好之後，我打電話告訴
    藍淳淵說郭賢斌是搭十三日的飛機。我買六塊海洛因，那時
    有想要賣（另案更八審卷一第一百四十四至一百四十五頁、
    第一百九十一頁參照）；買一件（二塊海洛因磚）六十萬元
    ，聽說可以賣一倍的價錢（另案更八審卷二第三百四十五頁
    參照）。於另案更九審供稱：係欲向翁永松購買毒品三件（
    六塊）海洛因磚，作為販賣圖利之用。於另案更十審供述：
    我介紹翁永松與藍淳淵認識的，在硫璃仙境茶藝館有我、藍
    淳淵、乙○○、翁永松、香港人「小李」、丙○○等七人，
    我知道我買的六塊海洛英磚可以賺一倍的錢（另案更十審九
    十一年十一月二十五日及九十二年六月十六日筆錄參照）。
  2.另案被告郭賢斌於八十一年九月二日偵查中供稱：藍淳淵綽
    號「砂仔」，我是在甲○○家認識藍淳淵（另案八十一年度
    偵字第二九四四號偵查卷第三十一、三十二頁參照）。於另
    案更八審供稱：八十一年七月初，丙○○打電話到我家，後
    來他又到我家來，說買賣海洛因很好賺，我說沒有地方賣，
    他說會幫我賣。隔日他約我到高雄市○○路、九福路交叉處
    琉璃仙境茶藝館談買賣海洛因事，在茶藝館有綽號「小李」
    者（香港人、年約三十五歲）、翁永松、乙○○、甲○○、
    藍淳淵及我等人在場，當日是談我與藍淳淵、甲○○、乙○
    ○要向翁永松、丙○○、「小李」等三人買海洛因，我與藍
    淳淵各要買四塊、甲○○與乙○○各要買六塊海洛因磚，一
    塊海洛因磚要三十萬元。當日並談及丙○○與翁永松、「小
    李」已在中國大陸將毒品買好，大陸方面由「小李」處理，
    再由藍淳淵到大陸將毒品運回，運費是每一件（二塊）海洛
    因磚三萬元。丙○○因與藍淳淵不熟，為了防備藍淳淵，所
    以要我到大陸陪藍淳淵。八十一年七月中旬，丙○○通知我
    付訂金，藍淳淵因有運費可收取所以未付訂金。七月中旬，
    我拿六十萬元，甲○○拿一百八十萬元（含乙○○的），到
    高雄市○○路、大順路口，將錢交給丙○○與翁永松。七月
    下旬，都沒有毒品消息，我向丙○○說不要買了，並向丙○
    ○催討訂金，他說錢都匯給「小李」，丙○○叫我與翁永松
    到大陸將錢拿回來，翁永松叫我最慢再等一星期。八十一年
    八月十日，丙○○打電話叫我到高雄市○○路、中華路口見
    面，丙○○、翁永松拿二萬元及翁永松的證件要我去買與翁
    永松到大陸之近期機票，甲○○找其在旅行社上班之姪女代
    買機票。甲○○在其家打電話到基隆藍家，對藍淳淵說有事
    叫他南下高雄，在與藍淳淵通電話時，適乙○○來按柯家門
    鈴，甲○○將電話交給我，叫我對藍淳淵說有重要事叫他南
    下，我即在電話中照甲○○所說對藍淳淵說一遍。藍淳淵南
    下時，甲○○叫我一道與藍淳淵吃飯。八月十三日，我與翁
    永松二人一道到香港，在香港逗留一日，八月十四日到大陸
    。藍淳淵是將船開到大陸汕頭，八月十五日下午，藍淳淵到
    大陸汕頭金海灣賓館找我，八月十六日下午，翁永松在外打
    電話到賓館問藍淳淵其船名及船停在何處，翁永松直接將毒
    品及槍枝帶到藍淳淵之船上後，再告訴藍淳淵毒品之數量海
    洛因共四十四件（即八十八塊）海洛因磚及槍枝二支，藍淳
    淵說當時沒有說有槍，為何有槍，翁永松說他也不知道，藍
    淳淵向翁永松要一支槍，翁永松就給藍淳淵一支，他自己留
    一支。藍淳淵帶汪國才到船上核對數目，並將之藏好。八月
    十六日晚上，翁永松帶江榮華來房間，說江榮華有一批毒品
    要運回臺灣，運費也是一件三萬元，共有四十五件（即九十
    塊）海洛因磚，十七日上午，翁永松打電話告訴藍淳淵說江
    榮華之毒品已放在船上，要藍淳淵與汪國才去藏好。八月十
    八日，江榮華先回國；八月十九日上午，我與翁永松離開大
    陸經香港回臺灣；藍淳淵留在大陸等颱風後風平浪靜才回臺
    ，結果藍淳淵在八月二十二日被查獲（另案更八審卷一第八
    十一至八十八頁參照）。汪國才、藍淳淵從八十一年八月十
    五日下午五、六點鐘左右到汕頭，八十一年八月十六日晚上
    在大陸汕頭的金海灣賓館，藍淳淵說他錢不夠叫我跟翁永松
    拿一千五百元的人民幣，船要在汕頭加油，我就向翁永松拿
    一千五百元的人民幣給藍淳淵（另案更八審卷一第一百九十
    五頁參照）。於另案更九審具狀稱：藍淳淵於更二審判決後
    ，於八十五年三月十三日提出自撰之補呈上訴理由狀指稱：
    「經過長期暗中訪查，最近始探知白豬其人之真實姓名為『
    翁永松』，當初和郭賢斌一道出國赴大陸」。我所供之貨主
    翁永松、丙○○，經調查亦確有其人，翁永松曾於八十一年
    八月十日打電話給我，要我聯絡藍淳淵說可以出發前往大陸
    ，且翁永松與丙○○原係妹夫與大舅子之關係，丙○○與江
    榮華之母江黃金枝亦是同胞姊弟，即丙○○係江榮華之舅舅
    。又我與被告甲○○及藍淳淵等支付半數毒品款項後，因遲
    未取得貨品，恐生變乃不想買，並告知丙○○，丙○○稱錢
    已匯往大陸，為取信我，即由翁永松與我至大陸查證，到大
    陸不久，丙○○亦親自到大陸汕頭與翁永松會合。於另案更
    十審具狀稱：在丙○○慫恿下，一時利益薰心才答應。丙○
    ○要求我一定要購買，這樣才不會被出賣。在硫璃仙境茶藝
    館有我、丙○○、翁永松、「小李」、乙○○、藍淳淵、甲
    ○○等七人，翁永松告知每塊三十萬元，先付一半訂金，回
    來後一手交錢一手交貨，甲○○、乙○○各購買六塊；藍淳
    淵、我各購買四塊。翁永松與藍淳淵談運輸價錢，每件（二
    塊）運費三萬元，地點在大陸，在場七人全部知情。八十一
    年七月中旬，甲○○接到翁永松通知付訂金，甲○○打電話
    給我，我至甲○○家由甲○○載我一起至約定地點等候，近
    中午時，翁永松、丙○○二人背著一旅行袋而來。我交予六
    十萬元，甲○○交予一百八十萬元（包括乙○○），丙○○
    在打開旅行袋時，有看到袋內印有高雄區中小企銀字樣。七
    月下旬，甲○○告訴我有可能被騙了，要我去找丙○○將錢
    拿回來，我就到丙○○家要退錢，丙○○向我說錢已匯至大
    陸，只有去大陸取回，為了這事情我與丙○○鬧得有些不愉
    快。爾後，丙○○要我去向甲○○說，叫一個人陪他大舅子
    翁永松去大陸將錢拿回，因他大舅子不會轉機及乘機手續，
    甲○○請我至大陸走一趟把錢拿回來。八十一年七月二十六
    日，我與翁永松搭乘中華CI六二一班機赴香港轉至大陸汕頭
    ，住進金海濱賓館，在賓館等了近四天都沒消息，至七月三
    十日晚上翁永松帶了丙○○、黃翁冬菜來賓館（丙○○、黃
    翁冬菜係夫妻），丙○○告訴我與翁永松可先回臺，這裡的
    事情他會處理。丙○○、黃翁冬菜即離去，我與翁永松則於
    八月三日搭乘中華CI六二二班機回國，途中翁永松要我轉告
    甲○○再寬限一星期。回國後沒多久，至甲○○家，甲○○
    說翁永松來拜託他，要我陪翁永松再到大陸一趟，開支由他
    們支付。八十一年八月十日早上甲○○打電話給我，要我至
    中華路、青年路拿翁永松的證件，至約定地點，丙○○、翁
    永松二人交給我護照、台胞證、現金二萬元，以便購買機票
    ，我拿了證件直至甲○○家，甲○○要其姪女（任職於某旅
    行社）購買機票及臺胞證加簽。八十一年八月十三日甲○○
    聯絡至他家拿機票及證件，我聯絡丙○○轉告翁永松是下午
    二點CX四三三國泰班機，要翁永松直接至機場等候，我到達
    機場時見翁永松與另一陌生男子談話，經介紹下認識係丙○
    ○之外甥江榮華（同搭CX四三三國泰班機），我與翁永松因
    訂到至大陸汕頭之機票是隔天（十四日）中午班機，才入境
    香港過一夜。十四日下午到達汕頭機場，在驗關時，翁永松
    拿二十萬元港幣要我申報，說是我們生活開支費用，等入境
    後再還他，需要用錢再向他拿，入境後，即將二十萬元港幣
    還翁永松，而後住進丙○○、翁永松早已用我名字登記訂好
    之金海灣賓館，等候藍淳淵，而翁永松則自行外出接洽毒品
    ，臨走前留下港幣二萬元，交代接待藍淳淵。隔天（十五日
    ）下午五點許，藍淳淵與汪國才二人至賓館由我下樓至櫃臺
    接藍、汪二人上樓至房間。隔天（十六日）中午，翁永松打
    電話上來房內，要藍淳淵接聽問他船名及船停泊地點，至下
    午翁永松告訴藍淳淵，東西已在船上共有八十八塊及二支槍
    ，你上船去藏好，藍淳淵說當初怎麼未提到有槍呢？翁永松
    說順便帶回去再說，藍淳淵不肯當初為何未說清楚，最後向
    翁永松要一支折抵運費。十七日晚上翁永松帶被告、藍淳淵
    、汪國才去用餐及再至酒店飲酒，並說等貨回來後，他和江
    榮華直接到基隆提貨，順便給運費，藍淳淵說不要，陌生人
    較容易起疑，等貨回來他直接南下，請翁永松留下電話再聯
    絡，翁永松就留下 (０七）0000000電話給藍淳淵。
    隔天（十八日）藍淳淵要我先向翁永松拿人民幣一千五百元
    ，因船需要補給油料才足夠回航，因他身上錢不夠，至晚上
    ，翁永松拿給藍淳淵一千五百元。隔日（十九日）早上，我
    與翁永松搭乘CI六二二622班機回國。
  3.另案已判決確定之共犯藍淳淵，於八十一年八月二十二日調
    查站初訊供稱：我係「新益豐十二號」漁船之船主兼船長，
    於八十一年八月十三日下午一時二十分報關出海，於二十二
    日清晨五時十分許返扺八斗子漁港。該批海洛因係姓「周」
    綽號「白豬」所有，並兩度約我到高雄詳談運送毒品之細節
    ，周先生表示這趟幫他送毒品可獲酬勞，並於八月十日先匯
    十萬元之定金到我媽媽之帳戶，餘款則約定於交貨時付清（
    另案八十一年度偵字第二八二九號偵查卷第五至七頁參照）
    。於同日第二次訊問時供稱：查扣之毒品及槍枝、子彈係「
    周先生」所有，該兩枝槍及子彈，事先不知情，是在分裝藏
    匿時才發現（另案同前偵查卷第八至九頁參照）。於八十一
    年八月二十二日偵查中供稱：扣案之毒品、槍枝、子彈係綽
    號「白豬」之「周先生」託我運送，洽談時，只說載運毒品
    ，未告知槍、彈事（另案同前偵查卷第十七頁參照）。於八
    十一年八月二十六日調查站供稱：八十一年七月（確實日期
    不記得），「周先生」打電話叫我南下高雄，八十一年八月
    十日，「周先生」打電話叫我再度南下高雄，我搭當日下午
    二時三十分遠航班機南下，「周先生」派一名男子駕駛一部
    黑色賓士轎車到機場接我到一家茶藝館，約五時許到某家餐
    廳，「周先生」及該駕駛賓士轎車之男子向我表示要以五十
    萬元代價委託到花嶼載運一批毒品，我以漁船必須加油為由
    ，請「周先生」預付定金十萬元，並當場將母親設於基隆一
    信八斗子分社帳號0000000000提供給「周先生」
    ，而該駕駛賓士轎車之男子復於八十一年八月十一日向我確
    認帳戶無訛後即匯入十萬元，若由匯款人去清查，也許可以
    查出「周先生」之確實身分，駕駛賓士轎車之男子係甲○○
    ，八十一年八月十日，「周先生」與甲○○、郭賢斌及伊共
    商運輸毒品之時間、地點及方式等（另案同前偵查卷第三十
    七至四十二頁參照）。於八十一年八月二十七日調查站供稱
    ：甲○○稱我為「沙仔」，八十一年八月十日，「周先生」
    、甲○○、郭賢斌表示其等計畫自大陸私運毒品返台，要以
    五十萬元代價託我在花嶼接運，談妥後郭賢斌駕駛其自用轎
    車送我到機場搭乘下午七時二十分遠航飛機回臺北（同前另
    案偵查卷第六十五至六十七頁參照）。於另案原審、多次更
    審中均供述，本案所查獲之毒品海洛因似為綽號「白豬」之
    周姓男子所販入。於另案更二審辯論終結後具狀明確指稱：
    「『白豬』乃罪魁禍首，經過長期暗中訪查，最近始探知綽
    號「白豬」之真實姓名為翁永松，當初和郭賢斌一道出國赴
    大陸‧‧‧，翁永松為核心關鍵人物」（另案最高法院八十
    五年度台覆字第一五二號卷第四十四頁背面、第四十五頁、
    第四十六頁背面參照）。另一已經另案判決確定之共犯汪國
    才，於八十一年八月二十二日調查站訊問時供稱：八十一年
    八月十三日出海前，藍淳淵原本告訴我此行目的係前往花嶼
    島附近海面捕魚，於翌日（十四日）下午抵達澎湖花嶼海域
    附近之海面時，藍淳淵才說此行目的是來此運輸海洛因，事
    成後我可分得二十五萬元，該批毒品何人的，何人託運，我
    不清楚（另案同前偵查卷第十至十二頁參照）。於八十一年
    八月二十六日調查站供稱：扣案「中國沿海航路圖集」，係
    於七十九年農曆元月間，隨船到海南島捕魚時，在海南島海
    口市購買，以便船隻作業中進出大陸港口避風及整補之用（
    另案同前偵查卷第四十六頁參照）。
  4.又卷附調查局之監聽錄音譯文（另案八十一年度偵字第二九
    四四號卷第一百二十八至一百九十頁），該錄音內容之真正
    ，為另案被告郭賢斌、甲○○、藍淳淵所自承。其中與案情
    較有關者如下：
 (1)八十一年八月四日乙○○與甲○○對話內容，乙○○稱：「
    我是寶全啦」，甲○○：「唷，全哥什麼事」，乙○○：「
    昨天郭仔說的是不是那個？」，甲○○：「郭仔待會過來，
    你今天有沒有空」‧‧‧乙○○：「我昨天聽郭仔說，昨天
    那個那個」，甲○○：「我知道，那兩箱我知道，怎樣？」
    乙○○：「是黑的還是別的」，甲○○：「可能是那個啦！
    我想可能是，從那邊過來，應該是黑色的才對，我待會再詳
    細問他」。
 (2)八十一年八月六日郭賢斌（於甲○○住宅）與翁仔對話內容
    ，郭賢斌稱：「你過來啦！」翁仔稱：「那台磅秤壞掉了，
    不夠，磅起來一半都少零點一，今天對方在講，說我們少給
    ，我用法碼試了一下，果然是少給人家」。
 (3)八十一年八月八日乙○○與甲○○對話內容，乙○○：「有
    沒有過去你那裡？」，甲○○：「有，他說不知道貨色那麼
    差，他又說他有包起來，他說明天要處理，不行的話，他還
    要再換」，乙○○：「那怎麼可能？」，甲○○：「他說星
    期一要再聯絡」，乙○○：「他的意思是說他的貨要換，我
    們自己的貨是不可能再換的啦！」。
 (4)八十一年八月九日甲○○、郭賢斌與藍淳淵（電話中稱藍淳
    淵「蘇仔」，即藍淳淵綽號「砂仔」或「沙仔」之台語近音
    ）對話內容，甲○○：「搭飛機下來」，藍淳淵：「我搭尾
    班下去」，郭賢斌接續甲○○：「現在馬上下來，再搭晚班
    的回去，馬上下來，有重要的事」。
 (5)八十一年八月十日下午五時四十分，甲○○與郭賢斌電話聯
    絡，甲○○：「喂」，郭賢斌（在甲○○住處）：「我帶蘇
    仔（指藍淳淵）去吃飯」，甲○○：「這麼早就吃」，郭賢
    斌：「吃完後我載他到機場，你要不要一起來」，甲○○：
    「你要去那裡吃」，郭賢斌：「上次你帶我們去的那一家」
    ，甲○○：「租元是嗎？」，甲○○：「好啦」。
 (6)八十一年八月十日下午五時四十分，甲○○與藍淳淵通話內
    容，甲○○：「你今天抄給我的那張紙不見了，請你再說一
    次」，藍淳淵：「基隆第一信用合作社八斗子分社帳號00
    00000000藍吳秀蘭」，甲○○：「好，我明天再用
    進去」。
 (7)八十一年八月十一日「蘇仔」即藍淳淵與甲○○聯絡，甲○
    ○：「你有沒有收到？」，藍淳淵：「有啦，收到了」，甲
    ○○：「明天你的朋友要去了」，藍淳淵：「我也要去」，
    甲○○：「你明天要去的時候再打電話給我，如果我不在，
    你就交代我家人，說你要去玩了」。
 (8)八十一年八月十一日周淑芬（旅行社人員）與甲○○聯絡，
    周淑芬：「柯叔叔，我訂到八月十三日國泰四三三的班機，
    但你們內陸要用候補的，內陸無法劃到坐位，因為內陸還要
    香港方面的作業」，甲○○：「十三號是星期幾」，周淑芬
    ：「星期四」，甲○○：「是高港（高雄至香港）的嗎？兩
    點嗎？幾點」，周淑芬：「對，兩張，下午一點起飛，可以
    接二十時十分的班機，‧‧‧早班機和中華都沒有坐位，這
    二個坐位是團體位剩下來的」。
 (9)八十一年八月十二日晚間七時十分，郭賢斌與甲○○電話聯
    絡，甲○○：「你能不能早點過來，有重要的事情要講，你
    什麼時候要過來」，郭賢斌：「我八點半至九點之間過去」
    ，甲○○：「早一點過來」，郭賢斌：「我洗完澡再過去」
    ，甲○○：「那些‧‧‧要拿給人家看」，郭賢斌：「好」
    。
(10)八十一年八月十二日甲○○與乙○○對話內容，甲○○：「
    全哥嗎？那裡的事情都聯絡好了」，乙○○：「郭仔他朋友
    嗎？」，甲○○：「明天過來再說，我剛剛聯絡好，他正在
    我這裡」。
(11)八十一年八月十三日晚間七時二十分，甲○○與某不詳姓名
    男子電話聯絡，甲○○：「怎樣」，某男：「我跟他連絡了
    ，他馬上要出國，他說回國後再連絡。」，甲○○：「意思
    是說他自己要‧‧‧，就對了」，某男：「對啊，他說他自
    己要‧‧‧，他說回國再同我們見面」。
(12)八十一年八月十四日甲○○與其妻陳淑娥之電話通話內容，
    甲○○：「等一下小蔡會過來，你先把寶全那一箱分成兩半
    ，一半拿給小蔡，他三時十分會過來拿」，陳淑娥：「好」
    。
(13)八十一年八月十四日甲○○與其妻陳淑娥之電話，陳淑娥：
    「小蔡拿三十」，甲○○：「你先拿起來，我再跟他check
    」。
(14)八十一年八月十九日晚間十一時五十分甲○○與乙○○之電
    話通話內容，甲○○：「全哥，我剛剛跟他（指郭仔）說了
    ，共有十三張，分成四份，又剩一份，我說就給郭仔四張」
    ，乙○○：「那阿得（被告郭賢斌具狀供稱阿得係甲○○之
    兄柯永得）的也要」，甲○○：「我們每人分三，郭仔分四
    ，明天郭仔九點會過來，我錢夠了，你不用急著把錢給我」
    ，乙○○：「他說明天見面還要說其他的事情點點點他不好
    意思說點點點意思是說翁仔一半，我們一半」。
(15)八十一年八月二十二日即藍淳淵被查獲當天，甲○○、郭賢
    斌於電話中聯繫，甲○○稱「郭仔，釘仔（指被告藍淳淵）
    的妹妹打電話來，說出事了（語氣沈重）」，郭賢斌答稱「
    那要怎麼辦（徬徨）」，甲○○稱「我也不知道，我母親接
    的」，郭賢斌稱「煩死了」，甲○○接稱「過來再談」，郭
    賢斌答稱「好」（見另案偵字第二九四四號卷第一百三十
    七頁）。
(16)八十一年八月二十二日被告甲○○打電話給其妻陳淑娥，甲
    ○○稱「電話留一支，另一支切斷」，其妻詢以「留那一支
    ？」答稱「留三八三那支，這支不要用」，其妻謂「但是這
    支我晚上要用」，甲○○即稱「那拆掉三八三那支好了，這
    幾天我要那個‧‧‧那個‧‧‧」，其妻又稱「你要在外面
    ？」，應稱「你把我的衣服快收拾好（語氣急促）」，其妻
    問「你要回來嗎？」，甲○○稱「看看啦！可能叫別人去拿
    」，其妻復稱「要不然你在那裡，我幫你送去」，甲○○稱
    「不必不必」。
  5.綜上所陳，由上開另案被告甲○○、郭賢斌、藍淳淵、汪國
    才等之供述，本件應為一走私集團，自大陸地區廣東省汕頭
    販入海洛英，由藍淳淵之漁船私運至基隆八斗子漁港，除另
    案被告甲○○、郭賢斌二人外，集團成員確有包括本案被告
    乙○○、丙○○、翁永松等人無訛。對照上開監聽內容，亦
    可證本件應為一販毒集團，互相密切聯絡。
  6.又被告丙○○之辯護人在原審雖援引司法院釋字第五八二號
    解釋，辯稱：另案被告郭賢斌、甲○○於前案之供述，核屬
    刑事訴訟法第一百五十九條第一項所稱被告以外之人於審判
    外之陳述，不得作為本案證據云云。然查：
  (1)「憲法第十六條保障人民之訴訟權，就刑事被告而言，包含
    其在訴訟上應享有充分之防禦權。刑事被告詰問證人之權利
    ，即屬該等權利之一，且屬憲法第八條第一項規定「非由法
    院依法定程序不得審問處罰」之正當法律程序所保障之權利
    。為確保被告對證人之詰問權，證人於審判中，應依法定程
    序，到場具結陳述，並接受被告之詰問，其陳述始得作為認
    定被告犯罪事實之判斷依據。刑事審判上之共同被告，係為
    訴訟經濟等原因，由檢察官或自訴人合併或追加起訴，或由
    法院合併審判所形成，其間各別被告及犯罪事實仍獨立存在
    。故共同被告對其他共同被告之案件而言，為被告以外之第
    三人，本質上屬於證人，自不能因案件合併關係而影響其他
    共同被告原享有之上開憲法上權利。最高法院三十一年上字
    第二四二三號及四十六年臺上字第四一九號判例所稱共同被
    告不利於己之陳述得採為其他共同被告犯罪（事實認定）之
    證據一節，對其他共同被告案件之審判而言，未使該共同被
    告立於證人之地位而為陳述，逕以其依共同被告身分所為陳
    述採為不利於其他共同被告之證據，乃否定共同被告於其他
    共同被告案件之證人適格，排除人證之法定調查程序，與當
    時有效施行中之中華民國二十四年一月一日修正公布之刑事
    訴訟法第二百七十三條規定牴觸，並已不當剝奪其他共同被
    告對該實具證人適格之共同被告詰問之權利，核與首開憲法
    意旨不符。該二判例及其他相同意旨判例，與上開解釋意旨
    不符部分，應不再援用」，司法院釋字第五八二號解釋載之
    甚詳。
  (2)另被告以外之人於審判外向法官所為之陳述，得為證據，刑
    事訴訟法第一百五十九條之一第一項定有明文。該條項所稱
    「被告以外之人」，包括證人、共同被告、被害人等，立法
    理由係以其陳述係在法官面前為之，其任意陳述之信用性已
    受確定保障之情況下所為，應得作為證據。何況另案被告郭
    賢斌、甲○○在本案原審業以證人身分到庭具結證述，並經
    被告乙○○、丙○○之辯護人行使詰問權，均證稱其等於另
    案更八審之後所為之供述均屬真實，核無被告丙○○之辯護
    人所質疑牴觸司法院釋字第五八二號解釋之問題。
  (五)又查據另案被告藍淳淵於調查站人員訊問時供稱：八十一年
    八月十日，係「周先生」打電話叫其南下，當時係「周先生
    」、甲○○、郭賢斌與其共商運輸毒品之時間、地點及方式
    等，「周先生」及甲○○表示其載運毒品之代價為五十萬元
    ，其當場將其母親在基隆一信八斗子分社帳戶號碼給「周先
    生」，而甲○○於八十一年八月十一日向其確認帳戶後即匯
    入十萬元，若由匯款人去清查，也許可以查出「周先生」之
    確實身分等語；於另案原審及多次更審中均供述本案所查獲
    之毒品海洛因似為綽號「白豬」之周姓男子所販入等語；於
    另案更二審判決後，八十五年三月十三日「補呈上訴理由狀
    」明確稱綽號「白豬」之周姓男子，即為翁永松，乃罪魁禍
    首，核心人物，並與郭賢斌一道出國赴大陸等語，業如前述
    。顯然除甲○○、郭賢斌外，另有一綽號「白豬」之「周先
    生」亦參與其事，否則為何藍淳淵自被查獲時起，除供出甲
    ○○、郭賢斌外，要一再的供陳另有一「周先生」，為何要
    於上訴理由狀內表明綽號「白豬」之周姓男子，即為翁永松
    ，乃罪魁禍首，核心人物，並與郭賢斌一道出國赴大陸等語
    。又藍淳淵所供之匯款十萬元情節，經查明係被告甲○○交
    代其不知情之配偶陳淑娥，轉囑不知情之郭賢斌配偶郭張玉
    燕，於八十一年八月十一日以郭賢斌在高雄市第三信用合作
    社楠梓分社之帳戶，匯款十萬元進入藍淳淵母親藍吳秀蘭設
    於基隆市第一信用合作社八斗子分社之帳戶，業據證人陳淑
    娥、郭張玉燕證明在卷（另案八十一年度偵字第二九四四號
    偵查卷第十八至二十頁、第二十三至二十六頁、另案更二審
    卷第一百八十八、一百八十九頁參照），並有藍吳秀蘭前揭
    帳戶交易明細查詢單一紙、存摺存款存入憑條影本二紙附卷
    可稽（同前另案偵查卷第二十一、二十七、二十八頁參照）
    。另案被告藍淳淵於偵查中供稱該款確於八十一年八月十二
    日提領並借予其友林正義（另案八十一年度偵字第二八二九
    號偵查卷第六十六頁反面參照），證人林正義於另案更四審
    亦到庭結證稱確向被告藍淳淵借款十萬元無訛（另案更四審
    卷第五十二頁參照）。按藍淳淵既係經由甲○○介紹給翁永
    松、黃文慶等人駕船載運海洛因之人，因當時甲○○、郭賢
    斌、藍淳淵尚有向翁永松認購之海洛因毒品尾款未付，藍淳
    淵亦尚未拿得運毒之報酬，亦即當時其等間之應付、應得款
    項尚未結算，則當藍淳淵開口要先拿十萬元時，此時先由居
    間介紹之甲○○交代配偶陳淑娥，再由陳淑娥轉囑郭賢斌之
    配偶郭張玉燕匯款，甲○○或係基於介紹人之身分扮演該等
    角色，尚難僅憑此匯款之事實，即認定被告甲○○、郭賢斌
    係購買該等毒品之幕後貨主。再查雖共犯藍淳淵於前案更七
    審改稱綽號「白豬」周姓男子為甲○○云云，然八十一年八
    月十日下午五時四十分甲○○（即駕駛賓士轎車之男子）與
    藍淳淵之監聽通話內容：「被告甲○○：你今天抄給我的那
    張紙不見了，請你再說一次。藍淳淵：基隆第一信用合作社
    八斗子分社帳號0000000000藍吳秀蘭。被告甲○
    ○：好，我明天再用進去」，相互對照，甲○○係駕駛賓士
    轎車且為確認帳戶無訛之人，則八十一年八月十日餐在場
    之人，除被告等二人及藍淳淵外，另有「周先生」其人，足
    證藍淳淵在另案更七審稱「白豬」周先生為甲○○，為虛偽
    之詞，應以另案更二審所稱「白豬」為翁永松，翁永松在場
    ，與事實相符為可採。復查另案被告郭賢斌與翁永松二人，
    確同時於八十一年七月二十六日搭乘CI六二一班機，離開臺
    灣過境香港進入中國大陸，於同年八月三日搭乘CI六二二班
    機返臺；又依前開監聽紀錄，八十一年八月十一日周淑芬（
    旅行社人員）有與被告甲○○聯絡，其對話如下：周淑芬：
    「柯叔叔，我訂到八月十三日國泰四三三的班機，但你們內
    陸要用候補的，內陸無法劃到坐位，因為內陸還要香港方面
    的作業」，甲○○：「十三號是星期幾」，周淑芬：「星期
    四」，甲○○：「是高港（高雄至香港）的嗎？兩點嗎？幾
    點」，周淑芬：「對，兩張，下午一點起飛，可以接二十時
    十分的班機，‧‧‧早班機和中華都沒有坐位，這二個坐位
    是團體位剩下來的」。而郭賢斌、翁永松二人確於八十一年
    八月十三日同搭CX四三三班機出境前往香港，於同年八月十
    四日進入中國大陸，於同年八月十九日離開中國大陸，並同
    時搭乘CI六二二班機經香港返國。另丙○○也於同年七月三
    十日，搭機由香港進入中國大陸，同年八月九日由香港返回
    臺灣。另江榮華也於八十一年八月十三日，搭乘CX一三三班
    機出境香港，同年八月十七日入境，搭乘CI六二二班機由香
    港返臺，有內政部警政署入出境管理局函覆之出入境紀錄表
    （另案更十審卷內及更八審第二卷第一百六十六、一百六十
    七頁參照）、基隆市警察局刑警隊列印之入出境資料及被告
    郭賢斌之「臺灣居民來往大陸通行證」影本在卷可核（另案
    八十一年度偵字第二九四四號偵查卷第二百零四頁、另案更
    八審卷一第二百三十三至二百三十五頁參照）。顯然另案被
    告郭賢斌、甲○○於另案更八審以後所述與本案被告翁永松
    、丙○○等之進出大陸情形確與事實相符。
  (六)被告翁永松與丙○○，係大舅子與妹夫之關係，被告丙○○
    與江榮華之母江黃金枝亦是同胞姊弟，亦即丙○○係江榮華
    之舅舅。另案被告郭賢斌被查獲羈押在臺北看守所，被告丙
    ○○之妻即翁永松之妹翁冬菜，分別於八十二年十二月二十
    九日及八十三年一月七日，二次遠從高雄北上接見郭賢斌，
    經另案臺灣高等法院向臺灣臺北看守所查詢屬實，有同所九
    十一年十二月四日北所戒字第０九一０００八一七０號函及
    所附接見洽談紀錄摘要影本二張在卷可按（另案更十審卷第
    六十至六十二頁參照），並經同時會客之張玉燕於另案到庭
    證述屬實。雖另案被告郭賢斌稱翁冬菜手拿一紙條給伊看，
    字條寫要伊不要說出翁永松、丙○○等涉案，而該等事實因
    無證據未能證實，惟翁冬菜已證稱：其先生（丙○○）要伊
    去看郭賢斌（另案更十審九十二年四月二十一日訊問筆錄第
    三頁參照）。按前開接見談話紀錄，確有記載被告要翁冬菜
    轉告「慶文」來會客；談財務上之處理，告知家中財務狀況
    ，要翁冬菜幫忙；郭賢斌問翁冬菜出庭要不要來，雙方就案
    情進行討論；郭賢斌請翁冬菜協調律師；翁冬菜要郭賢斌耐
    心等語。查丙○○、翁永松與被告郭賢斌非至親好友，何以
    關心該被告之案情，為何本身不敢前往接見，而需囑翁冬菜
    出面接見，進行協調律師，幫忙該被告財務？足證被告丙○
    ○確涉及本案，否則何須如此為之。矧依前開監聽資料所示
    ，八十一年八月十九日晚間十一時五十分，甲○○打電話給
    被告乙○○，其對話如下：柯：全哥，我剛剛跟他（指郭仔
    ）說了，共有十三張，分成四份，又剩一份我說那就給郭仔
    四張。曾：那阿得的也要？柯：我們每人分「三」郭仔分「
    四」‧‧‧曾：看多少我再領還給你。柯：‧‧‧意思是說
    翁仔一半，我們一半（另案八十一年度偵字第二九四四號偵
    查卷第一百二十八頁參照）。從走私之確實數量計算，被告
    翁永松、丙○○、小李僱用藍淳淵運送之部分為八十八塊，
    三人每人約可分得二十九塊，被告翁永松原來答應將其可分
    得之部分，讓售甲○○三件（六塊），讓售郭賢斌二件（四
    塊），乙○○三件（六塊），藍淳淵二件（四塊），其中藍
    淳淵之部分因有運費折抵之問題，另外計算，則被告翁永松
    原應讓售甲○○、郭賢斌、乙○○共十六塊海洛因，惟因扣
    除需另給藍淳淵之四塊，翁永松之部分僅剩二十五塊，其因
    之僅肯再讓售一半十三塊之海洛因給甲○○、郭賢斌、乙○
    ○三人。依甲○○供稱，其於是向乙○○表示，十三塊由其
    、弟弟（此部份由甲○○假藉其弟柯永得名義，使實際上甲
    ○○部分仍分得六塊）、乙○○、郭賢斌各分一份三塊，剩
    下之一塊則仍由曾到大陸二次，較為辛苦之郭賢斌分得，該
    監聽資料與被告所述，與常情尚相符合，應認為可採。從此
    監聽資料，亦可證明被告乙○○、甲○○、郭賢斌顯非幕後
    之真正貨主，否則其等為何要就翁永松可分得之部分，從中
    依一定之比例分配？翁永松原可分得三分之一，另外之丙○
    ○、年籍不詳綽號小李之成年香港人各分得三分之一，因被
    告甲○○居間介紹藍淳淵擔任駕船運貨之人，郭賢斌擔負陪
    同翁永松至大陸汕頭市洽談毒品買賣事宜，乙○○因係甲○
    ○鄰居及朋友關係亦受邀參與其事，則由翁永松出面提供其
    可分得之部分予上開參與其事之人，以較低之價格認購，此
    亦與事理無何扞格之處。再者，共犯藍淳淵之000000
    000號行動電話，於八十一年八月十日下午至晚上，分別
    有三通對外聯絡電話，其中同日十八時二十五分十六秒，係
    撥至000000000號電話，該電話之租用權人為被告
    甲○○之妻陳淑娥，另同日晚上十九時二十九分四十四秒，
    係撥至0000000號，該電話之租用權人係葉江榮月，
    又同日晚上二十一時二十二分零二秒，係撥至000000
    0號，該電話租用權人係陳惠貞，有另案偵查卷附該電話之
    通聯紀錄及中華電信股份有限公司客戶歷史資料子系統表在
    卷可參。按高雄區之電話0000000租用權人葉江榮月
    係江榮華之胞姊，該電話之裝機地點係高雄市○○○路一百
    號一樓，該址有燈聲興業有限公司之招牌，而江榮華之口卡
    之職業欄即記載燈聲興業有限公司業務經理，並為股東，有
    經濟部中部辦公室九十二年一月十日經 (92)中辦三字第０
    九二三０八六一七九０號函及所附燈聲興業有限公司變更登
    記事項卡、股東名簿影本可查（另案更十審卷第一百二十七
    至一百三十一頁參照）。依另案被告郭賢斌、甲○○二人所
    供，八十一年七月，藍淳淵南下高雄市○○路與九福路交叉
    處之琉璃仙境茶藝館，洽談自中國大陸運輸毒品來台事宜，
    藍淳淵、甲○○到時，翁永松、丙○○、乙○○，不詳姓名
    年籍綽號「小李」之香港籍成年男子及郭賢斌已在現場；同
    年八月十日藍淳淵第二次到高雄市○○路桃源川菜館，除甲
    ○○、郭賢斌外，亦僅有翁永松在場，江榮華在此之前並未
    見出現，直至同年八月十三日郭賢斌、翁永松要搭機過境香
    港時，郭賢斌始在機場由翁永松介紹認識江榮華。然依前開
    監聽紀錄，藍淳淵在運輸毒品前之八十一年八月十日早與江
    榮華有聯絡之管道，並非不相識，其後江榮華亦於八十一年
    八月十三日搭機赴大陸汕頭市，因其與藍淳淵原先在台灣即
    有聯絡，則其在大陸跳過甲○○直接找藍淳淵洽談載運毒品
    之事，除可讓較少之人知曉此事外，亦可不必支付其他之對
    價，應屬可理解之事。參以該批九十塊之毒品海洛因，與前
    開之八十八塊海洛因，係藏置於「新益豐十二號」漁船之不
    同地方；以及江榮華自八十一年一月間起，連續在高雄市新
    興區○○○路一百號一樓，販賣海洛因毒品予鄭泰發、李清
    隆等人，於八十一年三月三日晚上八時許，在上開住處為警
    查獲，當場扣得海洛因毒品粉末（塊狀）一百九十點二公克
    ，江榮華因之經臺灣高等法院高雄分院判處有期徒刑十四年
    確定，有該院八十一年度上訴字第二一六六號刑事判決正本
    一份附另案更十一審卷第一百九十二頁至第一百九十六頁可
    憑。顯然江榮華於八十一年間，確與販賣海洛因毒品有關，
    其販賣之地點為高雄市新興區○○○路一百號一樓；另其與
    藍淳淵於八十一年八月十日通話之高雄區電話000000
    0租用權人葉江榮月，係江榮華之胞姊，該電話之裝機地點
    亦係高雄市○○○路一百號一樓，該址有燈聲興業有限公司
    之招牌，而江榮華口卡之職業欄即記載燈聲興業有限公司業
    務經理，並為股東，已如前所述。則江榮華為補充貨源，至
    大陸購得海洛因毒品後，直接接洽藍淳淵運送回台，自屬可
    能之事，被告郭賢斌所供之在大陸接洽情形應可採信。又江
    榮華既係直接找上藍淳淵，並在大陸囑人將毒品搬運上船，
    並未透過被告甲○○、郭賢斌，則該部分之運送海洛因毒品
    之事實，應係江榮華另行起意為之，與乙○○、丙○○、甲
    ○○、郭賢斌等人應無意思聯絡，或行為分擔之共犯關係。
四、前述犯罪事實且經另案即本院九十二年度重上更(十一)字第一八
    一號被告郭賢斌、甲○○違反毒品危害防制條例案件確定判
    決所認定之事實，經本院調閱該另案全卷查明屬實。
五、綜上所陳，被告乙○○、丙○○在原審否認與另案被告郭賢
    斌、甲○○、藍淳淵、汪國才等人販賣及走私毒品，不足採
    信。另前開監聽電話錄音，雖有出現「小蔡」之人，另案被
    告甲○○供稱「小蔡」係住於其與被告乙○○居住所之間之
    友人，有時會轉交東西，而就該談話內容，尚難看出「小蔡
    」亦有參與本件之走私及運送犯行，難認「小蔡」亦有共犯
    關係，附此敘明。至於八十一年八月二十二日藍淳淵被調查
    局人員查獲後，依上開甲○○與郭賢斌間之監聽電話錄音，
    有談及藍淳淵之妹妹打電話告知藍淳淵被捕之事，惟因藍淳
    淵係甲○○介紹給翁永松等人運送毒品海洛因之人，甲○○
    、郭賢斌本身亦可購得部分之海洛因塊，而藍淳淵之妹妹未
    必認識翁永松等人，則其打電話告知甲○○，亦難因此即認
    被告甲○○、郭賢斌即係幕後之貨主，亦併此敘明。本案事
    證明確，被告乙○○、丙○○之犯行堪可認定，應依法論科
    。
六、論罪科刑：
  (一)按海洛因係毒品危害防制條例第二條（修正前肅清煙毒條例
    第二條）所稱之毒品（當時並未區分毒品級數），復為懲治
    走私條例公告管制物品項目及其數額中甲項所示不限數額之
    管制進出口物品；又自大陸地區私運物品進入臺灣地區，依
    懲治走私條例第十二條規定以私運物品進口論。另修正前肅
    清煙毒條例第五條第一項所定之販賣毒品罪，並不以販入之
    後復行賣出為構成要件，如以營利為目的將毒品購入或將毒
    品賣出，有一於此，其犯罪行為即已完成（最高法院二十五
    年非字第一二三號判例意旨參照）。另案被告甲○○、郭賢
    斌供述販賣毒品海洛因有一倍之利潤，被告乙○○在本院供
    稱以一百八十萬元販入，可賣得到二百七十萬元至三百六十
    萬元等語，足見被告等係以營利為目的而販入海洛因，其等
    行為已該當於販賣毒品既遂罪（至於被告等共謀自中國大陸
    私運毒品海洛因入台販售牟利，未經許可，船舶航行至大陸
    地區，雖違反臺灣地區與大陸地區人民關係條例第二十八條
    第一項之規定，由中國大陸汕頭港附近之海域，將海洛因毒
    品以漁船私運進入屬臺灣地區之基隆八斗子漁港，惟臺灣地
    區與大陸地區人民關係條例於八十一年七月三十一日經總統
    明令制定公佈，其第九十六條規定：本條例施行細則及施行
    日期，由行政院定之。而行政院係於八十一年九月十六日以
    臺法字第三一六六號令發布定自八十一年九月十八日起施
    行，本件犯行之行為終止日為八十一年八月二十二日，斯時
    上開條例尚未施行，被告等所為，應無該條例所定罰則適用
    ）；又本件「新益豐十二號」漁船之目的並非到澎湖地區海
    域捕魚，於向基隆市警察局為出港申請時，藍淳淵謊稱目的
    港（漁場）澎湖、捕魚漁業種類小卷，使基隆市警察局承辦
    人員陷於錯誤而將此不實之事項登載於職務上所掌之「漁船
    出港申請報告單」之公文書上，足生損害於基隆市警察局對
    於漁船出港目的地管理、掌握之正確性。
  (二)被告乙○○、丙○○等以營利為目的，已共同自大陸販入本
    案海洛因而走私運輸抵達基隆八斗子漁港，核被告乙○○、
    丙○○所為，均係犯行為時（八十一年七月二十七日總統公
    布、同年月二十九日生效）肅清煙毒條例第五條第一項之販
    賣毒品及運輸毒品罪、行為時懲治走私條例第二條第一項之
    私運管制物品進口罪、刑法第二百十四條使公務員登載不實
    罪。查肅清煙毒條例於八十七年五月二十日公布修正名稱為
    毒品危害防制條例，自八十七年五月二十二日起生效，又於
    九十二年七月九日修正公佈，並自公布後六個月施行（即自
    九十三年一月九日施行），懲治走私條例第二條第一項於九
    十一年六月二十六日修正公布，同年月二十八日生效（按八
    十七年五月二十日修正公布者，係將肅清煙毒條例名稱修正
    為毒品危害防制條例，其立法目的，在以毒品危害防制條例
    取代肅清煙毒條例，是肅清煙毒條例雖曰修正名稱，然因修
    正名稱前後，被告行為在行為時至裁判時，均有刑罰規定，
    該條例之名稱修正，自屬刑法第二條第一項之行為後法律有
    變更，而非法律之廢止）。被告乙○○、丙○○行為後法律
    變更，經比較新舊法結果，以行為時法最有利於被告【販賣
    運輸毒品罪部分，八十七年五月二十日、九十二年七月九日
    修正公佈（九十三年一月九日施行）之毒品危害防治條例第
    四條第一項，其販賣運輸海洛因毒品者處死刑或無期徒刑，
    惟處無期徒刑者得併科新臺幣一千萬元以下罰金，行為時肅
    清煙毒條例第五條第一項，販賣、運輸毒品者雖亦處死刑或
    無期徒刑，然並無併科罰金刑之規定；走私罪部分，新舊懲
    治走私條例第二條第一項雖均處七年以下有期徒刑，惟修正
    後得併科新臺幣三百萬元以下之罰金，較之舊法得併科新臺
    幣二十萬元罰金為高】，均應依刑法第二條第一項但書規定
    ，適用修正前之上開條例處斷。
  (三)被告乙○○、丙○○所犯行為時肅清煙毒條例第五條第一項
    之運輸毒品罪、行為時懲治走私條例第二條第一項私運管制
    物品進口罪，係以一行為觸犯數罪名，為想像競合犯，應依
    法從較重之運輸毒品罪處斷。其二人所犯販賣毒品、運輸毒
    品罪及使公務員登載不實罪間有方法與結果之牽連犯關係，
    應依刑法第五十五條之規定，從情節較重之販賣毒品罪處斷
    。被告乙○○、丙○○就販賣毒品海洛因部分，與翁永松、
    藍淳淵、郭賢斌、甲○○、不詳姓名之香港成年男子「小李
    」間；就船舶航行至大陸地區私運（運輸）毒品海洛因來台
    及使公務員登載不實罪部分，被告乙○○、丙○○與被告翁
    永松、另案被告郭賢斌、甲○○、藍淳淵、江國才，以及不
    詳姓名之香港成年男子「小李」間，互有犯意之聯絡及行為
    之分擔，均應論以共同正犯。所犯刑法第二百十四條罪部分
    ，被告乙○○、丙○○雖不具有船舶船長之身分，但與具有
    船長身分之藍淳淵共同為之，依刑法第三十一條第一項之規
    定，仍為共同正犯。又查被告乙○○前曾受如事實欄所載有
    期徒刑之執行，此有臺灣高等法院被告前案紀錄表附卷可考
    ，其於有期徒刑執行完畢後五年以內，再犯有期徒刑以上之
    刑之罪，為累犯，除法定本刑為死刑、無期徒刑部分，依法
    不得加重外，其餘應加重其刑。
  (四)經查被告乙○○前於八十四年三、四月間，因運輸、販賣毒
    品之煙毒案件（自泰國走私運輸海洛因回臺販賣），經臺灣
    高等法院以八十六年度重上更(四)字第二六五號判決判處無期
    徒刑、褫奪公權終身，嗣經最高法院以八十八年度臺上字第
    二０七八號判決駁回上訴而告確定；另被告丙○○前於八十
    三年七月間，因運輸、販賣海洛因之煙毒案件（自大陸地區
    走私運輸海洛因回臺販賣），經臺灣高等法院高雄分院以八
    十六年度重上更(四)字第五號判決判處無期徒刑、褫奪公權終
    身，經最高法院以八十六年度臺覆字第六十三號核准原判決
    而告確定，固有本案偵查及原審卷附上開判決書（見本案原
    審卷第一百七十五至二百零三頁）、臺灣高等法院被告前案
    紀錄表可憑，惟被告乙○○、丙○○之本案犯罪時間係八十
    一年七、八月間，與其等上開確定判決毒品案件之犯罪時間
    相距已逾二年之久，相關共犯亦有所不同，顯非本於同一犯
    罪計畫之概括犯意而為之連續犯，併此敘明。
  (五)原審據以論科本非無見，但與本案同時查獲之毒品海洛因另
    外九十塊（亦即同時查獲一百七十八塊，有關本案被告二人
    參與共同犯罪者為八十八塊），與被告乙○○、丙○○之本
    案共同犯罪無關，詳如上述，自不得於本案諭知沒收，原審
    判決主文宣告沒收海洛因一百七十八塊，但理由卻敘明沒收
    海洛因八十八塊，主文與理由矛盾，自嫌未洽。
  (六)量刑之審酌：按被告行為時肅清煙毒條例第五條第一項之販
    賣或運輸毒品罪，其法定本刑為死刑或無期徒刑，而被告等
    共同私運來臺之海洛因毒品共有八十八塊，該等毒品如果流
    入國內，將戕害國人身心健康，貽毒社會及國家安全，犯罪
    之危險性不可謂小。惟本案毒品甫抵基隆八斗子漁港未上岸
    即遭查獲，尚未流入市面荼毒同胞，尚未產生實害，且被告
    二人在本院審判程序均坦承認罪，惟斟酌本案之主謀為翁永
    松（經原審通緝中）、藍淳淵（最高法院判處無期徒刑確定
    ）、丙○○（其為主謀之認定，詳如上開事實及理由欄所述
    ）、香港籍綽號「小李」等人，有如上述，香港籍「小李」
    因人別不詳，尚未被查獲起訴而逍遙法外，共同正犯藍淳淵
    則一次同時受二股人員之委託而共私運一百七十八塊海洛因
    及制式手槍二枝，子彈八十二顆（其中私運海洛因九十塊暨
    槍彈部分與本案被告丙○○、乙○○之本案共同犯罪無關）
    ，經最高法院九十年度台上字第六二二七號判決判處無期徒
    刑確定。又共同正犯甲○○參與本案犯罪，推介藍淳淵之漁
    船從事私運毒品，漁船出海前先安排付給藍淳淵漁船加油費
    十萬元，又在台灣聯絡毒品之運輸入台灣。共同正犯郭賢斌
    則二度前往大陸洽辦本案販入毒品事宜，甲○○、郭賢斌二
    人均經本院九十二年度重上更(十一)字第一八一號案件判決判處
    有期徒刑各十五年，褫奪公權十年確定，相較之下，被告乙
    ○○僅受翁永松、丙○○之利誘而共同參與本件犯行，所圖
    為因此可以較低之價格即一百八十萬元販入海洛因三件（六
    塊），將來可以約二百七十萬至三百六十萬之價格販出獲利
    ，其既未加入策劃漁船運輸毒品，亦未前往大陸接洽販入毒
    品有關事宜，乙○○參與本案之犯罪情節，較諸藍淳淵、丙
    ○○、甲○○、郭賢斌等人較輕甚多，被告乙○○上訴主張
    原審量處無期徒刑過重，非無理由，本院綜合整個犯罪情況
    ，認被告乙○○尚有情輕法重之可憫之處，爰依刑法第五十
    九條規定減輕其刑。被告丙○○上訴請求改判有期徒刑雖為
    無理由，但原判決沒收部分有上述可議之處，應由本院將原
    判決撤銷改判，爰審酌被告二人之以上所述整個犯罪目的、
    手段、所生危害、參與本案犯罪實施之情節輕重及犯罪後態
    度等一切情狀，科處被告丙○○無期徒刑，並依法宣告褫奪
    公權終身；科處被告乙○○有期徒刑十五年，另依其犯罪之
    性質，認有褫奪公權之必要，依刑法第三十七條第二項之規
    定，併宣告褫奪公權十年。
  (七)因犯罪依法必須沒收之物，雖已於共犯判決內諭知沒收，不
    論該判決是否確定抑已執行完畢，對於其他共犯之判決，仍
    應再予宣告沒收，此為我國終審機關所採認之一致見解。另
    案被告藍淳淵所有之「新益豐十二號」漁船（船籍證字號為
    AS字第０四三六六號）1艘，係供運輸毒品犯罪之用，「中
    國沿海航路圖集」一冊，係共犯汪國才所有，供本次運輸毒
    品犯罪標示接運地點用，亦屬供共同運輸毒品犯罪之用，應
    依行為時肅清煙毒條例第十三條第一項規定沒收；本案扣案
    之毒品海洛因八十八塊（按主文所示之沒收銷毀或沒收之物
    均尚存在，有基隆地方法院檢察署覆本院函〔見本院卷第一
    百五十四頁〕暨本院調借之該署九十三年度執他字第五九五
    號執行卷宗可考），應依行為時肅清煙毒條例第十二條前段
    規定諭知沒收並銷燬之（被告運輸毒品海洛因，依修正前肅
    清煙毒條例第十二條前段規定：「查獲之煙毒沒收銷燬之」
    是為原則，後段規定：「但煙毒合於製藥之用，法令有特別
    規定者，依其規定」乃屬例外，對於應行沒收之煙毒認毋庸
    復為銷燬之諭知，乃因修正前肅清煙毒條例施行細則第二十
    一條有煙毒經化驗合於製藥之用者，於累計至一定數量後，
    應彙繳行政院衛生署統籌製藥之特別規定，然該條文業經內
    政部於八十二年七月二十八日以台八二內警字第八二八五六
    二九號函令修正發布，將合於製藥用之煙毒彙繳製藥之規定
    刪除，明定「扣押之煙毒，於裁判確定後，由檢察機關擇期
    會同有關機關公開銷燬之」，並自八十二年七月三十日起生
    效，該施行細則第二十一條既經修正如上，則煙毒案件所查
    獲之煙毒，自無從引據肅清煙毒條例第十二條後段之例外規
    定，僅為沒收之諭知，應適用該條前段之原則規定，併諭知
    沒收銷燬之，就此最高法院八十二年十月十九日八十二年度
    第十一次刑事庭會議決議可資參照）；又扣案旅行袋一只，
    係被告翁永松等運輸毒品犯罪行為所用物品，應依修正前肅
    清煙毒條例第十三條第一項宣告沒收。而上開物品雖均已於
    另案被告郭賢斌、甲○○之前案確定判決中宣告沒收、銷燬
    ，然依共犯責任共同原則，仍依於本案中併予宣告沒收、銷
    燬。至查獲之手槍二把（含彈匣二個）、子彈七十八發（原
    為八十二發，經送鑑定試射四發）係被告翁永松等所有，交
    由另案被告藍淳淵運送，與被告乙○○、丙○○參與之本案
    共同犯罪無關，故不併為沒收之諭知。又查扣之海洛因雖有
    一百七十八塊，以二只旅行袋分裝，惟其中一只旅行袋裝置
    之九十塊海洛因，係屬江榮華另行洽妥藍淳淵私運回台，亦
    與被告乙○○、丙○○參與之本案犯罪無關，而行為時肅清
    煙毒條例第十二條並未如修正後之毒品危害防制條例第十八
    條規定，查獲之毒品，不問屬於犯人與否均沒收銷燬之，則
    該部分依主從刑不可分之原則，在本件中應不為沒收銷燬之
    諭知，附此指明。
據上論斷，應依刑事訴訟法第二百九十九條第一項前段，行為時
肅清煙毒條例第五條第一項、第十二條前段、第十三條第一項，
行為時懲治走私條例第二條第一項、第十一條、第十二條，刑法
第十一條前段、第二條第一項但書、第二十八條、第二百十四條
、第三十一條第一項、第五十五條、第五十九條、第四十七條、
第三十七條第一項、第二項，罰金罰鍰提高標準條例第一條前段
，判決如主文。
本案經檢察官周誠南到庭執行職務。
中　　華　　民　　國　　94　　年　　12　　月　　22　　日
                  刑事第七庭審判長法  官　蔡秀雄
                                  法  官  蔡光治
                                  法  官  周煙平
以上正本證明與原本無異。
如不服本判決，應於收受送達後十日內向本院提出上訴書狀，其
未敘述上訴之理由者並得於提起上訴後十日內向本院補提理由書
（均須按他造當事人之人數附繕本）。
                          　      書記官  劉　瑗
中　　華　　民　　國　　94　　年　　12　　月　　22　　日
附錄論罪科刑法條：
修正前行為時肅清煙毒條例第五條第一項：
販賣﹑運輸﹑製造毒品﹑鴉片或麻煙者，處死刑或無期徒刑。
修正前行為時懲治走私條例第二條第一項：
私運管制物品進口、出口逾公告數額者，處七年以下有期徒刑，
得併科新臺幣二十萬元以下罰金。
刑法第二百十四條：
明知為不實之事項，而使公務員登載於職務上所掌之公文書，足
以生損害於公眾或他人者，處三年以下有期徒刑、拘役或五百元
以下罰金。
